最高法院民事裁定　　　　　　　九十六年度台抗字第七七二號
再 抗告 人　甲○○○
代　理　人　劉 炯 意律師
　　　　　　許 坤 立律師
　　　　　　郭 香 吟律師
上列再抗告人因與相對人乙○○間強制執行聲明異議事件，對於
中華民國九十六年五月三十一日台灣高等法院台中分院裁定（九
十六年度抗字第一三六號），提起再抗告，本院裁定如下：
    主  文
原裁定廢棄，應由台灣高等法院台中分院更為裁定。
    理  由
按查封不動產，以其價格足以清償強制執行之債權額及債務人應
負擔之費用為限，此觀強制執行法第一百十三條、第五十條規定
自明。準此，「超額查封」即為法之所不許。查封之財產，如已
足供清償強制執行之債權額及債務人應負擔之費用，當然不得再
以債務人之其餘財產作為應供強制執行之財產。縱所查封之財產
尚有不足，須對債務人之財產再為執行，亦應以補足所需清償之
債權額及應負擔之費用為限。至於所查封之財產是否足額，乃執
行法院應依職權調查之事項。本件相對人之債權總額為新台幣（
下同）一千二百萬元，所查封之財產包括再抗告人及其他債務人
所有之坐落嘉義市○路○段一二九之三七、一三○、一三○之一
、五一七之三、五一四之六、五一四之八、五一七之一、五一七
之三、五一七之五、五二○之九、五二○之一○號，及嘉義市○
○段玉山小段四九號、嘉義市○○段八○之一六一號，暨台中縣
大肚鄉○○段山子頂小段九○之二○、九○之二一號等土地，其
總計公告現值雖僅為一千六百萬七千四百六十五元，但其中九○
之二○、九○之二一土地二筆，經台灣台中地方法院（下稱台中
地院）囑託林永興建築師事務所現值鑑價結果既已高達二千八百
三十八萬七千二百元。且再抗告人於其所有原被查封強制執行之
財產，經執行法院誤予撤銷查封，由其設定最高限額抵押權及一
般抵押權予第三人，而後再為查封登記之坐落台中縣大肚鄉○○
段山子頂小段九○之二二、二三、二五、二六等四筆土地（下稱
系爭土地），經上開建築師現值鑑定結果，每筆價值亦均超過一
千四百萬元，則依首揭說明，本件所查封之財產是否有「超額查
封」而為法之所不許情事？尚待原法院詳加審認。原法院未遑調
查究明，即以系爭土地為台中地院九十一年度執全清字第二九二
八號假扣押執行事件應供強制執行之財產，再抗告人於假扣押執
行程序開始後，於其上設定二千四百萬元之最高限額抵押權及二
千萬元之一般抵押權登記，係就應供強制執行之財產為處分，為
免強制執行無效果，因而就再抗告人對台中地院依強制執行法第
二十二條規定，所發命再抗告人應於二十日內除去系爭土地之抵
押權設定登記或提供相當於一千二百萬元即執行債權額全額為擔
保之執行命令，聲明異議，經該院駁回其異議之裁定，予以維持
，駁回再抗告人之抗告，自非允洽，於法難謂無違。再抗告意旨
，指摘原裁定不當，求予廢棄，非無理由。
據上論結，本件再抗告為有理由。依強制執行法第三十條之一，
民事訴訟法第四百九十五條之一第二項、第四百七十七條第一項
、第四百七十八條第二項，裁定如主文。
中　　華　　民　　國　九十六　年　 十一 　月　　八　　日
                      最高法院民事第三庭
                          審判長法官  蘇　茂　秋
                                法官  陳　碧　玉
                                法官  劉　靜　嫻
                                法官  張　宗　權
                                法官  許　正　順
      本件正本證明與原本無異
                                      書  記  官
中　　華　　民　　國　九十六　年　 十一 　月　 十六 　日
                                                      Ｋ
